【裁判字號】    99,台上,2866
【裁判日期】    990513
【裁判案由】    違反毒品危害防制條例
【裁判全文】
最高法院刑事判決            九十九年度台上字第二八六六號
上  訴  人  甲○○
選任辯護人  江銘栗律師
上列上訴人因違反毒品危害防制條例案件，不服台灣高等法院台
中分院中華民國九十九年三月十日第二審判決（九十九年度上訴
字第四九號；起訴案號：台灣彰化地方法院檢察署九十八年度偵
字第二三０二、三一六四號），提起上訴，本院判決如下：
    主  文
上訴駁回。
    理  由
按刑事訴訟法第三百七十七條規定，上訴於第三審法院，非以判
決違背法令為理由，不得為之。是提起第三審上訴，應以原判決
違背法令為理由，係屬法定要件。如果上訴理由書狀並未依據卷
內訴訟資料，具體指摘原判決不適用何種法則或如何適用不當，
或所指摘原判決違法情事，顯與法律規定得為第三審上訴理由之
違法情形，不相適合時，均應認其上訴為違背法律上之程式，予
以駁回。本件上訴人甲○○上訴意旨略謂：(一)、證人李建德早為
警跟監，又不知上訴人住處，且自民國九十七年十月八日之後，
未有和上訴人電話通聯之紀錄，李建德如何能向上訴人購買毒品
？原判決卻認定上訴人在同年、月「底」某日販售海洛因給李建
德，已有未盡調查證據職責之違失。又跟監照片雖顯示李建德有
進入上訴人所駕汽車之情形，但何足憑以認定上訴人在車上交付
甲基安非他命，完成毒品交易？李建德在第一審時既當庭直言：
其實係要和上訴人合資向綽號「阿土」者購買毒品等語，恰與上
訴人所辯相符，原判決不予採信，復就上訴人指稱李建德因販賣
毒品之事，被另案判刑，可見自己有毒品來源，何須向上訴人購
買？又如何會偏袒上訴人？原判決未說明不採信之理由，顯然違
背經驗法則，亦嫌理由欠備。(二)、第一審共同被告施宥年（按係
上訴人之同居女友，因與上訴人共同販賣第二級毒品甲基安非他
命給李建德，已經先行判刑確定）所言：李建德是要向上訴人購
買安非他命及海洛因等語，非但係翻異之詞，並與上訴人及李建
德所供皆殊，何足採用，原判決仍予採為不利於上訴人認定之依
據，實違證據法則。(三)、另證人林秉鋐所稱向上訴人購買毒品之
地點先後不一，可見不實，原判決悉加採納，自有理由矛盾之違
誤；況起訴書既未就其所謂合購者杜信義部分予以列載，原判決
仍將其人部分認定、記載於上訴人之犯罪事實，當有訴外裁判之
違法。(四)、施宥年曾向上訴人表示其警詢筆錄係遭警員誘導、恐
嚇而作成，上訴人因此請求調取該筆錄之錄音、錄影光碟進行勘
驗，原審未辦，亦有未盡查證職責之違失云云。惟查：(一)、證據
之取捨及其證明力之判斷與事實之認定，俱屬事實審法院自由判
斷裁量之職權，此項自由判斷職權之行使，倘不違背客觀存在之
經驗法則及論理法則，即難任憑己意，指摘為違法，據為上訴第
三審之適法理由。而供述證據，雖前後稍歧或彼此齟齬，如其基
本社會事實之陳述並無不同，審理事實之法院仍可依其調查所得
之各項證據，予以綜合判斷，定其取捨，非謂其中一有不符，即
應全部不予採用。再所謂應於審判期日調查之證據，係指與待證
事實有重要關係，客觀上認為有調查之必要性，為認定事實、適
用法律之基礎者而言，若事實業臻明確，自毋庸為無益之調查，
亦無未盡證據調查職責之違法可言。本件原判決係依憑共同正犯
施宥年在偵查中，經檢察官告知得拒絕作證後，仍明示願意作證
而具結，供稱：李建德打電話說要購買東西，伊接電話後，交給
上訴人，約好地點，見面後，伊見上訴人將（甲基）安非他命交
給李建德，警方跟監攝得之照片，即是李建德進入上訴人所駕汽
車之毒品交易情形，伊當時坐在副駕駛座，伊亦曾見過林秉鋐向
上訴人買過一次海洛因；李建德迭在警詢與二次偵訊中，堅稱：
確有打電話向上訴人購買二千元（新台幣，下同）之（甲基）安
非他命，「有交易成功」，一手交錢、一手交貨，上揭照片即是
伊進入上訴人之車內交易毒品情形；林秉鋐在警詢時供明：曾以
「查某」、「軟的」、「幼的」為海洛因之暗語，打電話連繫李
建德，合資五千五百元，由伊開車搭載李建德去向上訴人購得海
洛因，亦曾和杜信義電話通聯，各出資三千元，向上訴人購買海
洛因，一手交錢、一手交貨，警方監聽之電話譯文，即是伊分別
與李建德、杜信義之電話通聯情形各等語之證言；相關之電話通
訊監察書（含電話附表）、通話錄音光碟及譯文；搜索扣押筆錄
、現場照片、搜獲之毒品（尚有Ｋ他命及分裝夾鏈袋、封口機、
研磨器、研磨杵、空氣壓縮機、驗鈔機、電子秤、帳冊、空塑膠
夾鏈袋、大批現金、多支手機、安非他命吸食器、大麻煙絲等物
，均依嚴格證據法則，不以之作為本件犯罪證據）；扣案粉塊狀
四包、米黃色粉末十包、黃色粉末一包，均驗出具海洛因成分，
共淨重三九．六五公克之鑑定書；扣案淡黃色晶體十八包、紅色
圓形藥錠一粒，皆檢出含甲基安非他命成分之鑑定書；參諸毒品
交易查嚴、罪重，若無厚利，豈甘冒風險，既無特別親誼，當屬
有償交易，益見必有牟利等情況證據資料，乃認定上訴人有如原
判決事實欄所載之犯行，因而維持第一審論上訴人以共同販賣第
二級毒品一罪（處有期徒刑七年六月）；（單獨）販賣第一級毒
品二罪（皆依刑法第五十九條減輕其刑，各處有期徒刑十五年六
月）之判決，駁回上訴人關於上揭各罪部分之第二審上訴（轉讓
第一級毒品部分，撤回第二審上訴。上揭上訴駁回部分定執行刑
為有期徒刑十七年）。對於上訴人僅承認有接獲李建德、林秉鋐
電話，搭載施宥年與李建德會面，單獨和林秉鋐見面談論購買毒
品之事，而矢口否認犯販賣毒品重罪，所為均係相約向「阿土」
購進毒品，卻因湊款不足，無付諸實現，不曾交付毒品給林秉鋐
云云之辯解，如何係畏罪飾卸之詞，與施宥年、李建德、林秉鋐
在審理中翻供，如何屬迴護虛偽之言，悉無可採，咸依卷內訴訟
資料逐一指駁、說明。所為之事實認定及得心證理由，俱有各項
證據資料在案可稽，自形式上觀察，並未違背客觀存在之經驗法
則或論理法則，因就調查所得之各種直接、間接證據予以綜合判
斷，事證並無不明，杜信義係與林秉鋐合資向上訴人購買毒品，
基本之社會事實同一，法律評價亦不能分割，無訴外裁判問題。
上訴意旨置原判決已明白論斷之事項於不顧，對於原審採證認事
職權之適法行使，任憑己意指摘為違法，且猶執陳詞，為單純之
事實爭辯，不能認為適法之第三審上訴理由。依上說明，應認其
上訴為違背法律上之程式，予以駁回。
據上論結，應依刑事訴訟法第三百九十五條前段，判決如主文。
中    華    民    國  九十九  年    五    月   十三   日
                      最高法院刑事第十庭
                          審判長法官  花  滿  堂
                                法官  陳  東  誥
                                法官  洪  昌  宏
                                法官  陳  世  雄
                                法官  許  錦  印
本件正本證明與原本無異
                                      書  記  官
中    華    民    國  九十九  年    五    月   十七   日
                                                     Ｍ

司法院資訊處製作；財團法人民間司法改革基金會備份。
